【裁判字號】    99,訴,4934
【裁判日期】    991230
【裁判案由】    清償借款
【裁判全文】
臺灣臺北地方法院民事判決              99年度訴字第4934號
原      告  臺灣中小企業銀行股份有限公司
法定代理人  羅澤成
訴訟代理人  陳惠雯
被      告  李宜湄
當事人間請求清償借款事件，本院於民國99年12月27日言詞辯論
終結，判決如下：
    主  文
被告應給付原告新臺幣壹佰柒拾陸萬陸仟捌佰貳拾壹元，及其中
新臺幣壹佰柒拾陸萬陸仟佰伍拾陸元部分自民國九十九年六月
九日起至清償日止，按年息百分之二點○九計算之利息，並自民
國九十九年六月九日起至清償日止，按上開利率百分之二十計付
違約金。
訴訟費用新臺幣壹萬捌仟伍佰貳拾元由被告負擔。
    事  實及理  由
壹、程序方面：
    按「當事人得以合意定第一審管轄法院。但以關於由一定法
    律關係而生之訴訟為限。前項合意，應以文書證之」，民事
    訴訟法第24條定有明文。經查，兩造簽訂之房屋貸款契約書
    第15條約定，合意以本院為第一審管轄法院，是本院就本件
    訴訟應有管轄權，合先敘明。
貳、實體方面：
一、原告主張：被告於民國96年4 月27日向申請房屋貸款乙筆，
    並簽立房屋貸款契約，由被告提供坐落臺北市○○區○○段
    三小段39地號土地，及其上門牌號碼臺北市士林區○○○路
    ○ 段114 巷50弄3 號房屋之不動產（下稱系爭不動產），設
    定最高限額新臺幣1680萬元之抵押權與原告，用以擔保本筆
    房屋貸款，兩造並約定借款金額為1400萬元，借款期間自96
    年5 月22日起至116 年5 月22日止，利息自96年5 月22日起
    至96年11月21日止按年息2.1 ％固定利算，並自96年11月22
    日起至98年5 月21日止，按本行定儲利率指數加計年息0.21
    ％機動計算，其後則按本行定儲利率指數加年息0.64％機動
    計息，復約定自實際撥款日起，前2 年按月付息，自第3 年
    起，卷年金法按月攤還本息，第1 次繳款日為96年6 月22日
    ，嗣後之繳款日則為每月22日，若未按期清償者，其逾期清
    償在六個月以內者，按上開利率10％，超過六個月者，超過
    部分按上開利率20％計付違約金，原告向法院為請求時，得
    將約定利率視為不再機動調整，並以此時利率計算全部遲延
    利息及違約金。詎被告自97年10月22日起即未依約繳息，依
    房屋貸款契約第6 條第2 項第1 款約定，債務視為全部到期
    ，被告即喪失期限利益，應即全數清償滯欠之本金、利息及
    違約金。嗣經原告向臺灣士林地方法院聲請拍賣系爭不動產
    取償後，被告尚積欠176 萬6821元及自99年6 月9 日起之利
    息、違約金未為清償。為此，爰依消費借貸之法律關係，起
    訴請求被告返還借款本息及違約金等語。並聲明：如主文第
    一項所示。
二、被告則以：其的確有貸款1000萬元，並非1400萬元，簽約時
    被告看到房屋貸款契約所載為1000萬元，跟我一起去貸款的
    是訴外人蔡榮煌，貸下來的款項都給蔡榮煌，我的存款簿跟
    印章都給他，貸下來多來錢我並不清礎。並聲明：原告之訴
    駁回。
三、按原告於起訴原因已有相當之證明，而被告於抗辯事實並無
    確實證明方法，僅以空言爭執者，當然認定其抗辯事實之非
    真正，而應為被告不利益之裁判（最高法院18年上字第1679
    號判例意旨參照）。本件原告主張之上述事實，業據提出與
    所述相符之提出房屋貸款契約、他項權利證明書、抵押權設
    定契約書及其他特約事項、移轉前土地及建物登記謄本、定
    儲利率指數歷史資料表、貸款繳款明細、催告函及雙掛號回
    執聯、債權附表、移轉後土地及建物登記謄本、強制執行聲
    請狀及臺灣士林地方法院98年度拍字第397 號民事裁定及確
    定證明書、司法院法拍屋拍定價格查詢資料、臺灣士林地方
    法院99年7 月22日士院景98司執貴字第37186 號99年8 月26
    日分配表、債權受償明細表等件為證，足堪認原告就其起訴
    原因已有相當之證明，雖被告辯稱貸款金額非為1400萬元，
    而係1000萬元，且所貸得之款項均係訴外人蔡榮煌所取得，
    與被告無涉云云。惟被告迄未能舉實證以明其說，亦無法提
    供蔡榮煌之身分證字號及住址，自難令本院信為真實，依首
    揭判例意旨，自難認被告之抗辯為可取。從而，原告依消費
    借貸之法律關係，請求被告給付如主文第一項所示之本金、
    利息及違約金，洵屬有據，所訴應予准許。
四、訴訟費用之負擔：本件第一審裁判費為1 萬8523元，應由被
    告負擔，爰確定如主文第二項所載。
五、結論：原告之訴為有理由，並依民事訴訟法第385 條第1 項
    前段、第78條，判決如主文。
中    華    民    國    99    年    12    月    30    日
                  民事第四庭    法  官  趙子榮
以上正本係照原本作成
如對本判決上訴，須於判決送達後20日內向本院提出上訴狀。如
委任律師提起上訴者，應一併繳納上訴審裁判費。
中    華    民    國    99    年    12    月    30    日
                                書記官  謝榕芝

司法院資訊處製作；財團法人民間司法改革基金會備份。
